【裁判字號】    98,交聲,138
【裁判日期】    980227
【裁判案由】    聲明異議
【裁判全文】
臺灣高雄地方法院交通事件裁定         98年度交聲字第138號
原處分機關  交通部公路總局高雄區監理所
代  表  人  甲○○
異  議  人  乙○○
上列異議人即受處分人因違反道路交通管理處罰條例案件，對於
交通部公路總局高雄區監理所中華民國98年1 月8 日所為之處分
（原處分案號：高監營裁字第裁80-NO0000000號），聲明異議，
本院裁定如下：
    主  文
原處分關於罰鍰部分撤銷。
上開撤銷部分，乙○○不罰。
    理  由
一、本件異議意旨略以：異議人即受處分人於民國96年6 月23日
    凌晨0 時20分前不久，酒後騎乘車牌號碼PYU-192 號重型機
    車，於同日凌晨0 時20分許，行經高雄縣鳥松鄉○○路、水
    管路口，因行車搖晃，遭警攔檢盤查，經警對異議人施以酒
    測，發現異議人呼氣中酒精濃度每公升1.0 毫克。嗣由臺灣
    高雄地方法院檢察署（下稱高雄地檢署）檢察官以96年度偵
    字第20060 號為緩起訴處分，異議人亦已履行緩起訴所定之
    條件。惟原處分機關竟再依道路交通管理處罰條例第35條第
    1 項第1 款規定，裁處異議人新臺幣（下同）45,000元，核
    與行政罰法之「一事不兩罰」原則不符，爰依法聲明異議等
    語【聲明異議範圍限於罰鍰處分部分】。
二、按汽車駕駛人，駕駛汽車經測試檢定有下列情形之一者，處
    15,000元以上60,000元以下罰鍰，並當場移置保管其車輛及
    吊扣其駕駛執照1 年；因而肇事致人受傷者，並吊扣其駕駛
    執照2 年；致人重傷或死亡者，吊銷其駕駛執照，並不得再
    考領：一酒精濃度超過規定標準。又汽車駕駛人，有下列情
    形之一者，應接受道路交通安全講習：二有第35條第1 項規
    定之情形。道路交通管理處罰條例第35條第1 項第1 款、第
    24條第1 項第2 款分別定有明文。次按行政罰法第26條規定
    ：「一行為同時觸犯刑事法律及違反行政法上義務規定者，
    依刑事法律處罰之。但其行為應處以其他種類行政罰或得沒
    入之物而未經法院宣告沒收者，亦得裁處之。前項行為如經
    不起訴處分或為無罪、免訴、不受理、不付審理之裁判確定
    者，得依違反行政法上之義務規定裁處之。」同法第1 條規
    定：「違反行政法上義務而受罰鍰、沒入或其他種類行政罰
    之處罰時，適用本法。但其他法律有特別規定者，從其規定
    。」而上開道路交通管理處罰條例第35條第1 項第1 款規定
    ，係對行為人違反行政法上義務規定之裁處，且該條例關於
    一行為同時觸犯刑事法律及違反行政法上義務規定者，並無
    特別規定，故若汽車駕駛人一個酒後駕車行為，經測試檢定
    酒精濃度超過規定標準，而同時涉有刑法第185 條之3 公共
    危險罪嫌時，道路交通管理處罰機關除有行政罰法第26條第
    1 項但書得處以其他種類行政罰者之情形，得裁處其他種類
    行政罰外，關於罰鍰部分，即應依上開行政罰法第26條及道
    路交通管理處罰條例第10條規定移送地方法院檢察署處理，
    除於移送後再有上開行政罰法第26條第2 項得依違反行政法
    上義務規定裁處之情形外，不得逕依道路交通管理處罰條例
    第35條第1 項第1 款規定，裁處行為人罰鍰之行政罰。
三、次按被告所犯為死刑、無期徒刑或最輕本刑3 年以上有期徒
    刑以外之罪，檢察官參酌刑法第57條所列事項及公共利益之
    維護，認以緩起訴為適當者，得定1 年以上3 年以下之緩起
    訴期間為緩起訴處分，其期間自緩起訴處分確定之日起算。
    刑事訴訟法第253 條之1 第1 項定有明文。而行政罰法第26
    條已明定一事不二罰之原則，亦即應受行政罰之行為如經不
    起訴處分或為無罪、免訴、不受理、不付審理之裁判確定者
    ，始得依違反行政法上義務規定裁處之。上開法條規定並未
    包括「緩起訴處分」在內，雖「緩起訴處分」最終使被告免
    於刑事訴追之效果，與「不起訴處分」之效果相同，惟緩起
    訴處分另須於一定期間內遵守或履行刑事訴訟法第253 條之
    2 各款所規定之事項，若有同法第253 條之3 第1 項各款情
    形，檢察官仍得依職權或依告訴人之聲請，將緩起訴處分撤
    銷，故緩起訴處分之性質顯與不起訴處分不完全相同。本於
    對受處分人不利益之規定不得任意擴張解釋之原則，行政罰
    法第26條第2 項所謂「不起訴處分確定」之規定，尚難認可
    類推適用，將性質並非完全相同之「緩起訴處分」包括在內
    。
四、經查，異議人在飲酒後呼氣酒精濃度超過每公升0.55毫克（
    達每公升1.0 毫克）情形下，騎乘車牌號碼PYU-192 號重型
    機車，於96年6 月23日凌晨0 時20分許，行經高雄縣鳥松鄉
    ○○路、水管路口，因行車搖晃，遭警攔檢盤查，經警對異
    議人施以酒測，發現異議人呼氣中酒精濃度每公升1.0 毫克
    ，並由原處分機關以駕駛人酒精濃度超過規定標準為由，裁
    處罰鍰45,000元及施以道安講習之事實，業據異議人自承在
    卷，並有高雄縣政府警察局舉發違反道路交通管理事件通知
    單、交通部公路總局高雄區○○○○○道路交通管理事件裁
    決書、酒精濃度測試單附卷可稽。又異議人因上開酒後駕車
    案件，業經高雄地檢署檢察官於96年7 月17日以96年度偵字
    第20060 號為緩起訴處分（緩起訴期間為1 年，並命異議人
    向國庫支付50,000元，分3 期給付，每月為1 期，第1 、2
    期各給付2 萬元，第3 期給付1 萬元及書立悔過書），於96
    年8 月7 日確定，異議人已依緩起訴內容分別書立悔過書及
    繳交50,000元予國庫，嗣該案件緩起訴期間於97年8 月7 日
    屆滿，緩起訴處分未經撤銷等事實，業經本院調取上開偵查
    案卷查明屬實。此固非刑法所定刑罰之種類，然已對異議人
    名譽、心理產生相當制約並影響其財產等權益，亦應可實質
    該當行政罰法第26條第1 項之「依刑事法律」之處罰。據此
    ，原處分機關依道路交通管理處罰條例第35條第1 項第1 款
    規定，對異議人上開酒後駕車之違規行為予以裁罰時，除其
    行為應處以其他種類行政罰即吊扣駕駛執照1 年部分，仍得
    予以裁處外，裁處罰鍰部分自無從再適用行政罰。原處分機
    關逕以異議人酒精濃度超過規定標準，對其裁處罰鍰45,000
    元，尚有未洽，應由本院撤銷罰鍰之處分，另行諭知不罰，
    以資適法。
五、據上論結，應依道路交通案件處理辦法第20條前段，裁定如
    主文。
中    華    民    國    98    年    2     月    27    日
                    交通法庭    法  官  方錦源
以上正本證明與原本無異。
如不服本裁定，應於裁定送達後5 日內向本院提出抗告狀。
中    華    民    國    98    年    3     月    2     日
                                    書記官  鄧思辰


司法院資訊處製作；財團法人民間司法改革基金會備份。
